臺灣臺南地方法院民事判決
111年度重家繼訴字第19號
原      告  胡○珍
            胡○美
            胡○芳
共      同
訴訟代理人  王裕鈞律師
被      告  胡○雄

上列當事人間請求履行遺產分割協議事件，經本院於民國111年6
月27日言詞辯論終結，判決如下：
    主　文
被告應協同原告胡○珍、原告胡○美、原告胡○芳就兩造公同共有
如附表所示被繼承人胡○○市之遺產，依附表所示兩造協議之分割
方法，辦理遺產分割登記。
訴訟費用新臺幣貳拾壹萬玖仟玖佰伍拾貳元由被告負擔。　
    事實及理由
一、原告主張：
  （一）訴外人胡○○市於民國110年9月27日死亡，遺有如附表所
        示之不動產（下稱系爭不動產）及銀行存款等遺產。而
        原告胡○珍、胡○美、胡○芳及被告胡○雄，為胡○○市之子
        女，故兩造均為胡○○市之繼承人，合先敘明。
  （二）兩造曾就遺產分割事宜進行協商，並於110年10月2日達
        成協議，4人在協議書上親自簽名，協議内容約略為：⒈
        胡○○市之喪葬費用及遺產稅由胡○○市之金融存款支付。
        ⒉胡○○市遺留之不動產依附表所示分割方法辦理登記，
        被告胡○雄於死前，有權居住在門牌號碼○○路*段***號
        。⒊扣除一切稅捐及費用後，如有剩餘，則由兩造共同
        平分。原告於110年12月初，請求被告依協議書約定内
        容，配合辦理系爭不動產之遺產分割登記，竟遭被告拒
        絕，原告只好於110年12月16日，委請律師寄發存證信
        函予被告，再次要求被告配合辦理遺產分割登記，仍未
        獲被告回應。嗣於111年1月初，原告收到臺南地政事務
        所中華民國110年12月28日臺南地所登字第1100120385
        號函，方知被告漠視兩造簽訂之遺產分割協議，逕於11
        0年12月14日，代位申請辦理公同共有繼承登記完畢。
        因被告拒不配合辦理分割登記，並已向臺南市臺南地政
        事務所辦妥系爭不動產之公同共有繼承登記，故原告只
        得依法請求被告應依兩造之協議，就附表所示之不動產
        ，協同原告辦理分割登記。
  （三）為此，爰依兩造簽訂之協議書提起本訴，請求鈞院賜判
        如訴之聲明所載，毋任感禱。　　　
  （四）並聲明：如主文所示。
二、被告則抗辯稱：
  （一）協議是在媽媽剛過世，腦中一片空白，不知如何是好，
        隨妹妹的意思，在無法思考的情況下所簽。
  （二）因為協議內容偏頗、不合情理，所以拒絕做認證。
  （三）因為被告不做確認，所以妹妹開始杯葛、不做處理，被
        告只好辦理公同共有完成程序。
  （四）跟媽媽住在一起生活了一輩子，媽媽所留下來的遺產，
        將被告排除在外，有失公平。
  （五）並聲明：原告之訴駁回。
三、得心證之理由：
　（一）按經全體繼承人同意，終止遺產之公同共有關係，而為
        遺產之協議分配，各繼承人對被繼承人之遺產互相意思
        表示一致而達成分割協議，各繼承人應受分割協議內容
        之約束，應依該協議內容履行。另依民法第1164條但書
        之規定觀之，分割遺產，非不得以契約而為訂定。共有
        物之分割，依共有人協議之方法行之，民法第823條第1
        項前段、第824條第1項亦有明文。又共有物之協議分割
        ，祇須共有人全體同意分割方法，即生協議分割之效力
        ，不因共有人中之1人或數人因協議分割取得之利益不
        等，而受影響（最高法院68年台再字第44號判例意旨參
        照）。
　（二）查原告主張被繼承人胡○○市於110年9月27日死亡，遺有
        如附表所示之不動產、存款等遺產，又被繼承人胡○○市
        之配偶胡卿已死亡，兩造均為被繼承人胡○○市之子女，
        為被繼承人胡○○市之繼承人。嗣兩造於110年10月2日達
        成遺產分割協議，並簽立協議書，內容略為：⒈胡○○市
        之喪葬費用及遺產稅由胡詹也市之金融存款支付。⒉胡○
        ○市遺留之不動產依附表所示分割方法辦理登記，被告
        於死前有權居住在臺南市○○區○○路0段000號。⒊扣除一
        切稅捐及費用後，如有剩餘，則由兩造共同平分。詎被
        告於簽立協議書後，拒絕履行協議內容，經原告寄發存
        證信函予被告，要求被告配合辦理遺產分割登記，被告
        未予回應，且被告逕於110年12月14日就系爭不動產代
        位申請辦理公同共有繼承登記完畢之事實，業據原告提
        出除戶謄本影本、戶籍謄本影本、繼承系統表、財政部
        南區國稅局遺產稅繳清證明書影本、土地登記第一類謄
        本、建物登記第一類謄本、遺產分割協議書影本、存證
        信函影本等件為證，且為被告所不爭執，堪予採信。至
        被告辯稱伊係於頭腦一片空白、無法思考之情形下簽立
        協議書，協議內容偏頗、不合情理、有失公平云云，顯
        係飾卸之詞，不足採為其拒不履行協議之正當理由。
　（三）從而，原告依兩造之遺產分割協議，訴請被告應協同原
        告就兩造公同共有如附表所示被繼承人胡○○市之不動產
        ，依附表所示兩造協議之分割方法，辦理遺產分割登記
        ，為有理由，應予准許。
四、據上論結，本件原告之訴為有理由，依家事事件法第51條，
    民事訴訟法第78條、第87條第1項，判決如主文。
中　　華　　民　　國　　111 　年　　7 　　月　　11　　日
                    家事法庭  法  官　葉惠玲
以上正本係照原本作成。
如對本判決上訴，須於判決送達後20日之不變期間內，向本院提
出上訴狀。
中　　華　　民　　國　　111 　年　　7 　　月　　11　　日
                              書記官　陳玉芬
　
附表：
編號      項   目 面積（平方公尺） 權利範圍 兩造協議 分割方法 １ 臺南市○○區○○段00地號土地 69.95 全部 由原告胡○珍、原告胡○美、原告胡○芳各取得3分之1 ２ 臺南市○○區○○段000○號即門牌號碼臺南市○○區○○路0段000號房屋  全部 由原告胡○珍、原告胡○美、原告胡○芳各取得3分之1 ３ 臺南市○○區○○段000地號土地 180 全部 由原告胡○美、原告胡○芳各取得2分之1 ４ 臺南市○○區○○段000地號土地 930.05 全部 由原告胡○美、原告胡○芳各取得2分之1 ５ 臺南市○○區○○段000地號土地 700.59 全部 由原告胡○芳取得全部